臺灣彰化地方法院刑事判決　　　　　　 100年度易緝字第10號
公　訴　人　臺灣彰化地方法院檢察署檢察官
被　　　告　陳淑蘭
上列被告因背信案件，經檢察官提起公訴 （86年度偵字第5034
、8331號），本院判決如下：
    主  文
本件免訴。
    理  由
一、公訴意旨略稱：被告陳淑蘭原係尚鋒興業股份有限公司（下
    稱尚鋒公司）負責人，與雍星企業股份有限公司（下稱雍星
    公司）負責人即同案被告鄭惠娟係表姐妹關係，民國84年10
    、11月間，尚鋒公司因故為金融行庫緊縮信用，致財務艱困
    ，被告陳淑蘭為圖解決，遂與大偕中投資股份有限公司實際
    負責人兼尚鋒公司顧問之梁柏薰共謀對策，因梁柏薰另具有
    華僑商業銀行股份有限公司（下稱華僑銀行）常務董事之身
    份，且自身亦需款急用，故建議被告陳淑蘭可安排由雍星公
    司出面向華僑銀行借貸，嗣貸得款項後再予朋分，被告陳淑
    蘭同意其事並請同案被告鄭惠娟協助，同案被告鄭惠娟明知
    此係尚鋒公司及梁柏薰個人需款使用，並非雍星公司財務周
    轉，身為負責人應為公司利益計算，如雍星公司出面借貸，
    勢將承擔鉅額債務，竟意圖為梁柏薰不法之利益及損害雍星
    公司之利益，擅自同意由雍星公司提供不動產向華僑銀行民
    權分行借貸新台幣（下同）3億7500萬元，並由其本人代表
    雍星公司簽發，發票日均為84年11月17日，到期日均空白，
    金額分別為1億元、1億3600萬元、1億3900萬元之本票共3張
    交予華僑銀行民權分行作擔保之用；而被告陳淑蘭亦明知此
    事係梁柏薰主導、操控及借得之款項將由梁柏薰取去相當部
    分，無可能全由尚鋒公司使用，亦意圖為梁柏薰不法之利益
    及損害尚鋒公司之利益，竟未經尚鋒公司董事會之決議，且
    違反尚鋒公司股東會通過之背書、保證辦法規定，擅自在前
    述1億元、1億3600萬元、1億3900萬元之本票背面押蓋尚鋒
    公司及其本人之印章，以示由尚鋒公司擔任票據之背書人，
    華僑銀行民權分行於84年11月17日，將該筆3億7500萬元之
    借款撥下，其中雍星公司取得1億3265萬元、尚鋒公司取得
    8904萬6277元、餘款則由梁柏薰取去，分別致生損害於雍星
    公司及尚鋒公司，後因雍星公司無力繳付本息，華僑銀行民
    權分行向相關債務人追索，始發現上情。因認被告陳淑蘭涉
    犯刑法第342條第1項之背信罪嫌等語。
二、按案件時效已完成者，應諭知免訴之判決，並得不經言詞辯
    論為之，刑事訴訟法第302條第2款、第307條定有明文。又
    被告陳淑蘭前開行為後，刑法第2 條第1 項業於94年2 月2
    日修正公佈，並自95年7 月1 日起施行。修正後刑法第2條
    第1 項規定，已將新舊法律適用之「從新從輕」原則，改採
    「從舊從輕」原則，而此規定僅係規範行為後法律變更所生
    新舊法律比較適用之準據法，並非實體刑罰法律，自不生行
    為後法律變更之比較適用之問題，應逕行適用新法第2 條第
    1 項之規定，為「從舊從輕」之比較。再按追訴時效期間之
    長、短，關係是否行為人受到刑事追訴或處罰，而追訴權時
    效完成者，應依刑事訴訟法第302 條第2 款規定諭知免訴，
    而免訴判決為實體判決，因此關於追訴時效期間之修正，應
    屬實體刑罰法律變更，而有刑法第2 條第1 項之適用。依此
    ，本件被告陳淑蘭行為時，刑法第80條追訴權之時效期間規
    定為：「追訴權，因左列期間內不行使而消滅：一、死刑、
    無期徒刑或10年以上有期徒刑者，20年。二、3 年以上10年
    未滿有期徒刑者，10年。三、1 年以上3 年未滿有期徒刑者
    ，5 年。四、1 年未滿有期徒刑者，3 年。五、拘役或罰金
    者，1 年。前項期間自犯罪成立之日起算。但犯罪行為有連
    續或繼續之狀態者，自行為終了之日起算。」；修正後之刑
    法第80條則規定為：「追訴權，因下列期間內未起訴而消滅
    ：一、犯最重本刑為死刑、無期徒刑或10年以上有期徒刑之
    罪者，30年。二、犯最重本刑為3 年以上10年未滿有期徒刑
    之罪者，20年。三、犯最重本刑為1 年以上3 年未滿有期徒
    刑之罪者，10年。四、犯最重本刑為1 年未滿有期徒刑、拘
    役或罰金之罪者，5 年。前項期間自犯罪成立之日起算。但
    犯罪行為有繼續之狀態者，自行為終了之日起算。」。而被
    告陳淑蘭涉犯刑法第342 條第1 項背信罪，係最重本刑為5
    年以下有期徒刑之罪，則依其行為時之舊法，追訴時效期間
    為10年，依新法之追訴時效期間則為20年。比較新、舊法結
    果，以其行為時之舊法對其較為有利，揆諸前開修正後之刑
    法第2 條第1 項前段之規定，本件自應適用被告陳淑蘭行為
    時之舊法。另關於追訴權時效之停止進行，及其期間、計算
    ，並一體適用修正前刑法第83條之規定，合先敘明。再按被
    告逃匿，經本院通緝，致審判之程序不能繼續，依修正前刑
    法第80條、第83條之規定，並參照司法院大法官會議釋字第
    123 、138 號解釋及最高法院82年9 月21日第10次刑事庭會
    議決議意旨，已實施偵查及經提起訴訟，且在審判進行中，
    均不生時效進行之問題。
三、經查：
（一）本件被告陳淑蘭經檢察官於86年6 月2 日而開始偵查（見
      86年度偵字第5034號卷附刑事告訴狀之收文章），於86年
      10月17日起訴繫屬於本院，此有刑事告訴狀、臺灣彰化地
      方法院檢察署86年度偵字第5034號、第8331號起訴書及本
      院卷(一)可稽。惟因被告陳淑蘭逃匿，經本院於89年3月20
      日發佈通緝，致審判程序不能開始，亦有本院通緝書存卷
      可參。
（二）本件被告陳淑蘭被訴犯罪行為終了日為84年11月17日，故
      其追訴權時效應自該日起算，而被告陳淑蘭被訴涉犯刑法
      第342 條第1 項背信罪之最重本刑為有期徒刑5 年，依修
      正前刑法第80條第1 項第2 款規定，追訴權時效為10年，
      惟檢察官自86年6 月2 日開始偵查，暨偵查終結起訴繫屬
      本院審理，迄本院發布通緝日即89年3 月20日止之期間，
      依前開解釋意旨，此時追訴權既無不行使之情形，自不生
      時效進行之問題，亦應予以加計（合計2 年9 月又19日）
      ，再加計因被告通緝，致本案審判程序不能開始，而停止
      追訴權時效進行持續所達上開追訴權時效期間之4 分之1
      期間（即2 年6 月），本件追訴權時效依修正前之規定應
      至100 年3 月6 日完成。是被告陳淑蘭所涉前揭罪嫌之追
      訴權時效既已完成，依照前開說明，爰不經言詞辯論，逕
      為諭知免訴之判決。
四、至於臺灣彰化地方法院檢察署91年度偵字第1767號移送併辦
    意旨均略以：被告陳淑蘭另涉背信犯行，與本案業經起訴之
    背信犯行間，具有連續犯之裁判上一罪關係，而移送本院併
    案審理。惟本案經檢察官起訴部分之犯罪事實，既經本院判
    決免訴，自難認併案部分之犯罪事實與前揭經檢察官起訴部
    分之犯罪事實，有何連續犯之裁判上一罪關係，本院就併案
    部分之犯罪事實即無從加以審理，應退回檢察官另行依法處
    理，附此敘明。
據上論斷，應依刑事訴訟法第302條第2 款、第307條，判決如主
文。
中    華    民    國  100     年    3     月    31    日
                  刑事第六庭  審判長  法  官   葛永輝
                                      法  官   楊舒嵐
                                      法  官   黃玉琪
以上正本證明與原本無異。
如不服本判決應於收受判決後10日內向本院提出上訴書狀，並應
敘述具體理由；其未敘述上訴理由者，應於上訴期間屆滿後20日
內向本院補提理由書（均須按他造當事人之人數附繕本）「切勿
逕送上級法院」。
告訴人或被害人對於判決如有不服具備理由請求檢察官上訴者，
其上訴期間之計算係以檢察官收受判決正本之日期為準。
中    華    民    國   100    年    3     月    31    日
                                      書記官   黃得翔